【裁判字號】    89,訴,417
【裁判日期】    900413
【裁判案由】    偽造文書
【裁判全文】
臺灣士林地方法院刑事判決                          八十九年度訴字第四一七號
    公  訴  人  臺灣士林地方法院檢察署檢察官
    被      告  丁○○
右列被告因偽造文書案件，經檢察官提起公訴（八十九年度偵字第五五七六號），本
院判決如左：
    主  文
丁○○行使偽造私文書，足以生損害於他人，累犯，處有期徒刑陸月，如易科罰金，
以參佰元折算壹日。
偽造之租賃契約書上偽造之「甲○○」署押壹枚沒收。
    事  實
一、丁○○前曾有賭博、竊盜、侵占、詐欺、偽造有價證券、誣告、偽造文書等多項
    前科記錄，最近一次於民國八十四年間因誣告案件，經本院以八十四年度訴字第
    三○四號判處有期徒刑七月確定，於八十六年二月十二日縮刑期滿執行完畢。詎
    仍不知悔改，自八十七年九月十五日起，即承租丙○○所有位於台北市○○○路
    ○段六之三號四樓二○三室房屋，嗣於八十八年七月間，因受房東丙○○委託出
    租同址二○一室，而於同月二十五日將上開房屋出租予乙○○，竟意圖為自己不
    法之所有，將所持有乙○○所託轉交予丙○○之租金及押金共新台幣（下同）一
    萬一千六百元侵吞入己，未交付予丙○○（此部分犯行業經本院以八十九年度易
    字第八七四號另案判處有期徒刑六月），為掩飾犯行，竟另行起意，明知乙○○
    雖交付租金、押租金及甲○○身份證影本一張（乙○○與甲○○係計畫一同承租
    該屋，當日由乙○○前往接洽），卻未授權其簽立租約，於八十八年八月二日，
    在台北市○○○路六之三號四樓，偽造「甲○○」之署押一枚於丙○○先前已簽
    名交付之空白房屋租賃契約書上，並於契約內房租收付款明細表上偽書「八十八
    年七月二十五日起至八月二十四日止，一萬六百元，丁○○扣工資一千元」，並
    於八十九年五月五日，在台灣士林地方法院檢察署第六偵查庭內，於該署八十九
    年偵緝字第一三五號案件檢察官偵查中提出行使，企圖證明其所收受之一萬一千
    六百元已交付與丙○○，足以生損害於甲○○、丙○○。
二、案經台灣士林地方法院檢察署檢察官自動檢舉偵查起訴。
    理  由
一、訊據被告丁○○固坦承有在房屋租賃契約書上簽署甲○○署押及在房租收付款明
    細表上書立上開文字之事實，然矢口否認有偽造文書之犯行，辯稱：乙○○有委
    託其代為簽立租約，其不知道是乙○○還是甲○○來租的，看身份證影本就簽了
    甲○○名字，該契約書是與丙○○碰面時所簽的云云，然查：乙○○在八十九年
    七月二十五日向被告承租該屋時，並未與被告簽立任何租約，亦未授權被告代為
    簽立租約一節，業據證人乙○○在偵查時及另案八十九年度易字第八七四號本院
    調查時證述明確（見八十九年七月十四日偵查筆錄及本院八十九年十月十三日訊
    問筆錄），而甲○○未在該租賃契約書上簽名，也未授權他人代簽租約等情，亦
    據證人甲○○在偵查及本院調查時證述綦詳（見八十九年七月五日偵查筆錄及本
    院八十九年十月二十日訊問筆錄），足認證人乙○○、丙○○均未授權被告代為
    簽立租約，又丙○○雖有在租賃契約書上簽名，並將該承租人、連帶保證人處仍
    為空白之租賃契約書交付被告，然上開租賃契約書上房租收付款明細表上所書「
    八十八年七月二十五日起至八月二十四日止，一萬六百元，丁○○扣工資一千元
    」等字，並非丙○○所書立，已據證人丙○○於另案八十九年度易字第八七四號
    本院調查時證述明確（見本院八十九年十月十三日訊問筆錄），是認被告有未經
    丙○○授權，即自行在房屋收付款明細表上書立上開文字之行為甚明。再被告將
    上開自行簽寫之租賃契約書，於八十九年五月五日，在台灣士林地方法院檢察署
    第六偵查庭內，於台灣士林地方法院檢察署八十九年度偵緝字第一三五號案件檢
    察官偵訊時提出行使，亦有八十九年度偵緝字第一三五號八十九年五月五日偵查
    筆錄及所附之房屋租賃契約書一件在卷可稽，事證明確，被告所辯顯係卸責之詞
    ，不足採信，其犯行洵堪認定，應依法論科。
二、被告自行在租賃契約書承租人欄上偽造「甲○○」之簽名，且在房租收付款明細
    表偽載上開文字，使甲○○有依租賃契約書條款負擔承租人義務之危險及使人誤
    認丙○○已確實收到一萬一千六百元，均足以生損害於甲○○及丙○○。核被告
    丁○○所為，係犯刑法第二百十六條、第二百十條之行使偽造私文書罪。其偽造
    甲○○署押為偽造租賃契約書之階段行為，偽造租賃契約書為行使偽造租賃契約
    書之低度行為，均應為行使偽造租賃契約書之高度行為所吸收，不另論罪。查被
    告有事實欄所載之犯罪科刑執行情形，此有台灣高等法院檢察署刑案紀錄簡覆表
    在卷可佐，其受有期徒刑之執行完畢後，五年以內再犯本件有期徒刑以上之罪，
    係屬累犯，應依刑法第四十七條之規定加重其刑。爰審酌被告為掩飾前開侵占犯
    行而偽造租賃契約書之動機，利用所持丙○○已簽名交付空白契約書之機會，而
    偽簽甲○○署名，並於檢察官偵查時提出行使之手段，以矇騙檢察官為其目的，
    其素行不良，已有多次前科、對甲○○、丙○○所生之損害，及其犯罪後猶飾詞
    圖卸之態度等一切情狀，量處如主文所示之刑。按被告犯罪後，刑法第四十一條
    業已修正為「犯最重本刑為五年以下有期徒刑以下之罪，而受六個月以下有期徒
    刑或拘役之宣告，因身體、教育、職業、家庭之關係或其他正當事由，執行顯有
    困難者，得以一元以上三元以下折算一日，易科罰金。但確定因不執行所宣告之
    刑，難收矯正之效，或難以維持法秩序者，不在此限。併合處罰之數罪，均有前
    項情形，其應執行之刑逾六月者，亦同」，於九十年一月十日公布，同年一月十
    二日施行，是被告犯後法律已有變更，比較新舊法，以修正後之刑法第四十一條
    第一項較有利於被告，自應適用修正後之刑法第四十一條第一項前段規定，諭知
    易科罰金之折算標準。偽造之租賃契約書上偽造之「甲○○」署押一枚，應依刑
    法第二百十九條規定宣告沒收。
據上論斷，應依刑事訴訟法第二百九十九條第一項前段、刑法第二條第一項前段、第
二百十條、第二百十六條、第二百十九條、第四十一條第一項項前段、第四十七條，
罰金罰鍰提高標準條例第一條前段、第二條，判決如主文。
本案經檢察官蘇佩鈺到庭執行職務。
中    華    民    國      九十        年       四      月    十三       日
                                  臺灣士林地方法院刑事第四庭
                                          法  官 藍  雅  清
右正本證明與原本無異。
如不服本判決，應於判決送達後十日內，向本院提出上訴狀。
                                          書記官 劉  韋  廷
中    華    民    國      九十        年       四      月    十六       日
附錄本案論罪科刑法條全文
刑法第二百一十條
  偽造、變造私文書，足以生損害於公眾或他人者，處五年以下有期徒刑。
刑法第二百一十六條
  行使第二百十條至第二百十五條之文書者，依偽造、變造文書或登載不實事項或使
  登載不實事項之規定處斷。


司法院資訊處製作；財團法人民間司法改革基金會備份。
